【裁判字號】    95,易,1041
【裁判日期】    950830
【裁判案由】    公共危險等
【裁判全文】
臺灣臺北地方法院刑事判決              95年度易字第1041號
    公  訴  人  臺灣臺北地方法院檢察署檢察官
    被      告  乙○○
                        （現羈押在臺灣臺北看守所）
    選任辯護人  郭惠吉律師
                賴俊榮律師
上開被告因公共危險等案件，經檢察官提起公訴（九十五年度偵
字第九二六五號），本院判決如下：
    主  文
乙○○殺人未遂，處有期徒刑陸年。
    事  實
一、乙○○與丁○○為兄弟，甲○○為丁○○之配偶，乙○○、
    丁○○、乙○○及丁○○之父丙○○、乙○○之配偶己○○
    、甲○○及子女共計十人共同居住在臺北縣新店市○○路○
    段九巷一樓，乙○○與甲○○因相處不睦而迭有訴訟。於民
    國九十五年四月二十五日凌晨一時四十五分許（起訴書誤繕
    為九十四年四月二十五日），乙○○因思及甲○○對其興訟
    並要求賠償新臺幣十萬元始願息訟而憤恨難消，明知上開住
    處尚有含甲○○在內之其他家人正值睡夢中且可能因吸入漏
    逸瓦斯致中毒或因瓦斯遇火花引發爆炸起火而死亡，竟基於
    殺害甲○○之故意及殺害其他家人之不確定故意，將原置放
    在住處靠近浴室室外之中型瓦斯桶拖入室內至丁○○與甲○○房門口，並著手打開瓦斯桶開關漏逸瓦斯於屋內以遂其計
    畫，致生公共危險，惟因甲○○、丁○○嗅聞瓦斯味而起身
    ，丁○○走出房間門外制止乙○○，甲○○報警處理，乙○○始未得逞。
二、案經甲○○告訴暨臺北縣警察局新店分局報請臺灣臺北地方
    法院檢察署檢察官偵查起訴。
    理  由
一、訊據被告固不否認其與丁○○為兄弟，甲○○為丁○○之配
    偶，案發前，其與甲○○相處不睦且甲○○對其提起告訴，
    案發時，有其與丙○○、丁○○、甲○○、己○○及子女共
    計十人居住案發地點，案發時，其曾將置放在住處靠近浴室
    室外之中型瓦斯桶拖入室內至丁○○與甲○○房門口等情，
    惟矢口否認有何殺人未遂及漏逸瓦斯致生公共危險之犯行，
    並辯稱：伊沒有殺人故意，只是要嚇嚇甲○○，瓦斯漏出來
    可能是因為之前瓦斯開關沒轉緊，伊並未打開瓦斯開關，也
    沒有說要死大家一起死的話云云。經查：
  (一)證據能力部分：
  (1)按被告之自白，非出於強暴、脅迫、利誘、詐欺、疲勞訊問
    、違法羈押或其他不正之方法，且與事實相符者，得為證據
    ，刑事訴訟法第一百五十六條第一項定有明文。本案被告於
    本院審理中爭執其於警詢中並未陳述其要與證人甲○○同歸
    於盡，警詢筆錄記載不正確部分，經本院當庭勘驗被告於警
    詢中製作筆錄之錄音帶，被告確實提及「（警問：你拿瓦斯
    桶作什麼？）答：因為我受不了，他們逼成這樣，好煩喔，
    我想既然說不聽，就一起死」、「（警問：有叫你賠償嗎？
    ）答：有，都已經和解了，她（指甲○○）是要我賠償，我
    一把火起來，才在昨天想不開，瓦斯桶拿出來放，一起死較
    快活，對嗎」、「（警問：那你為何要跟她同歸於盡？）答
    ：她（指甲○○）動不動就要告，一直告，說她憂鬱症，要
    用這來威脅我，不然就是要我搬出去，我那時有跟法官說那
    間房子不是她的名字啊」等語句，而警員於製作筆錄之始，
    亦有依規定告知被告涉犯罪嫌及權利告知事項，並且警員於
    警詢過程中亦無施用何種不正之方法，此有本院九十五年六
    月二十一日勘驗筆錄在卷可參，是堪認被告於警詢中之陳述
    ，確與警詢筆錄所記載相符，且亦無刑事訴訟法第一百五十
    六條第一項所稱不正方法之情狀。
  (2)按被告以外之人於審判外之言詞或書面陳述，除法律有規定
    者外，不得作為證據；被告以外之人於審判外之陳述，雖不
    符刑事訴訟法第一百五十九條之一至第一百五十九條之四之
    規定，而經當事人於審判程序同意作為證據，法院審酌該言
    詞陳述或書面陳述作成時之情況，認為適當者，亦得為證據
    。當事人、代理人或辯護人於法院調查證據時，知有刑事訴
    訟法第一百五十九條第一項不得為證據之情形，而未於言詞
    辯論終結前聲明異議者，視為有前項之同意，刑事訴訟法第
    一百五十九條第一項、第一百五十九條之五分別定有明文。
    本案被告與其選任辯護人均未於本案言詞辯論終結前就證人
    甲○○、丁○○於警詢證言證據能力表示異議，揆諸前開規
    定，證人甲○○、丁○○於警詢之證言均應認有證據能力。
  (3)按證人、鑑定人依法應具結而未具結者，其證言或鑑定意見
    ，不得作為證據，刑事訴訟法第一百五十八條之三定有明文
    。本案證人甲○○、丁○○於偵查中接受檢察官詢問時之證
    言，均未經具結，有相關偵查筆錄在卷可參，而證人甲○○
    、丁○○於偵查中亦核無刑事訴訟法所定得不令具結之情形
    ，是揆諸前開規定，證人甲○○、丁○○於偵查中接受檢察
    官詢問時所為之證言，均難認有證據能力。
  (二)實體認定部分：
  (1)本案被告與丁○○為兄弟，甲○○為丁○○之配偶，案發前
    ，被告與甲○○相處不睦且甲○○對其提起告訴，案發時，
    有被告與丙○○、丁○○、甲○○、己○○及子女共計十人
    居住案發地點，案發時，被告曾因氣憤將置放在住處靠近浴
    室室外之中型瓦斯桶拖入室內至丁○○與甲○○房門口，而
    被告並未持打火機，亦未將房屋之窗戶均關上，且亦無任何
    人因而發生死亡之結果等情，為被告所是認，核與證人甲○○、丁○○證述情節相符，並有上開瓦斯桶之照片及證人甲○○所繪製之現場圖各一張在卷可資佐證，自堪認上開事實
    為真實。
  (2)本案被告於本院審理中固辯稱：伊並未開瓦斯開關，也沒有
    說要一起死云云，然本案被告於警詢中先稱：伊有放瓦斯，
    要與甲○○同歸於盡等語（見臺灣臺北地方法院檢察署九十
    五年度偵字第九二六五號卷第八頁及本院九十五年六月二十
    一日勘驗筆錄）；被告於偵查中則稱：伊有開瓦斯，丁○○
    聞到瓦斯味及聽到聲音才來把瓦斯關掉（見同上偵查卷內九
    十五年四月二十五日偵訊筆錄）；被告於送審本院訊問時及
    本院準備程序中亦稱：案發當天，伊有把瓦斯桶放在伊房間
    及丁○○房間門中間，伊打開開關後約五秒鐘，想想家裡很
    多人，想要關，丁○○聞到瓦斯味跑出來將瓦斯關起來等語
    （見本院卷第六頁背面及第二四頁背面），而證人甲○○於
    本院審理中結證稱：案發當時，伊已經睡著了，因為伊罹患
    憂鬱症，睡眠品質不佳，在睡夢中聞到輕微瓦斯味，本以為
    是被告夫妻半夜起來煮東西，但後來瓦斯嘶嘶的聲音越開越
    大聲，丁○○也被吵醒，丁○○就打開房門出去看，伊跟在
    丁○○後面往房門外看，看到被告在伊房門前拿著瓦斯桶朝
    伊房間開瓦斯，瓦斯味及聲音都很大，伊就趕快把丁○○推
    出去處理，再將門關起來，接著伊就聽到房門外的丁○○對
    乙○○說：「現在又怎麼了？」被告就說：「飛燕去找大姊
    ，說打孩子也要賠償，大家要死一起死」、「給你們死」、
    「那麼愛錢」、「給你們死」，伊就打電話報警，警察來了
    敲門，被告又說：「不要去開，反正要死一起死」，不知何
    人開門，警察進來後因為瓦斯味很重，就叫大家打開門窗，
    也叫大家出去等語（見本院九十五年七月二十六日審判筆錄
    第四頁至第八頁）；證人丁○○於警詢中證稱：被告因與甲○○有官司再打，可能因一時心情不好開瓦斯要與大家同歸
    於盡，案發當時，伊在房間中，聽到門外有氣體逸漏的聲音
    ，伊一出門就看到一桶瓦斯筒放在房門前正在漏氣，伊趕緊
    將瓦斯關起來，被告當時就站在瓦斯桶旁邊等語（見臺灣臺
    北地方法院檢察署九十五年度偵字第九二六五號卷第一六頁
    ）；證人戊○○於本院審理中亦結證稱：伊於案發當日因有
    人通報開瓦斯自殺而前往現場，到現場後，所有人除甲○○
    外都在屋外，消防隊的人也有去，伊到時已經沒有瓦斯味了
    。當天是由伊製作被告之警詢筆錄，被告有說搬瓦斯、開瓦
    斯的事，還有發牢騷說心情不好想不開想要自殺，詢問過程
    有詢及開瓦斯之原因，被告說要跟甲○○同歸於盡。被告一
    被帶回派出所時，情緒一直都很激動，有一小時都不說話，
    且臉部都有抽蓄的情況，感覺上好像很氣，後來伊就用泡茶
    及聊天的方式，被告情緒比較穩定，在問筆錄時，都能回答
    伊之問題，應該瞭解伊問題之意思等語（見本院九十五年七
    月二十六日審判筆錄第二四頁至第二七頁），核與被告於警
    詢、偵查、送審及本院準備程序中所稱其將瓦斯桶拖入屋內
    後有開瓦斯開關，其開瓦斯目的是其要與證人甲○○同歸於
    盡且事後為證人丁○○走出房門始將瓦斯開關關上之情節相
    符，而本案被告將瓦斯桶拖入屋內打開瓦斯開關時係於案發
    當日凌晨一時四十五分許，若如被告所述其所為僅為恐嚇證
    人甲○○，則於其將瓦斯桶拖入屋內打開瓦斯開關前為何不
    將此惡害通知證人甲○○以遂其恐嚇之目的，反而於證人丁○○、甲○○嗅聞瓦斯味及未驚動他人之前，默默打開拖至
    證人甲○○房門前之瓦斯桶開關，被告所辯其係基於恐嚇之
    犯意云云，顯與常情事理有違，本案被告係出於殺害證人甲○○之犯意而著手打開瓦斯桶之瓦斯開關，甚為明確，另除
    證人甲○○外尚有其餘家人共計八人於案發時居住在案發地
    點一節，為被告所明知，而漏逸瓦斯可能使嗅聞者中毒死亡
    或因瓦斯遇火花引發爆炸而起火造成他人死亡之情，亦為眾
    所周知之情，被告為達其與證人甲○○同歸於盡之目的而不
    顧其餘家人安危以著手上開打開瓦斯開關之行為，亦堪認被
    告其餘家人可能因被告行為致發生死亡結果，而此與被告之
    本意並不相違。至於證人丁○○於本院審理中改稱被告並未
    打開瓦斯開關、可能是因為供作沐浴使用之瓦斯桶開關原未
    關緊而有嘶嘶之聲音及其於警詢中所稱「被告開瓦斯要跟我
    們同歸於盡」之情是其誤解部分，核與被告於警詢、偵查、
    送審及本院準備程序中所述情節均有出入，且果被告確實未
    打開瓦斯開關及未表示要與證人甲○○同歸於盡之意，身為
    被告胞弟之證人丁○○與被告素無嫌隙，為何證人丁○○要
    於接近案發時之警詢中故為不實且不利被告之陳述，此顯與
    常情不合，是尚難以證人丁○○於本院審理中改稱上開證言
    即為被告有利之認定，另被告於著手打開瓦斯開關時固未持
    打火機、火柴或緊閉房屋窗戶，然本案被告具有殺害證人甲○○之犯意及殺害其餘家人共計八人之不確定犯意之認定，
    已詳如前述，尚難以被告之犯罪計畫具有未臻完美之處即推
    論被告無殺人之犯意。
  (3)按所謂「致生公共危險」，固以實際上須有具體危險之發生
    為要件，而屬具體的危險犯；然其具體危險之存否，仍應依
    社會一般之觀念，客觀的予以判定，最高法院著有七十四年
    度臺上字第三九五八號判例要旨可參。漏逸瓦斯可能使嗅聞
    者中毒死亡或因瓦斯遇火花引發爆炸而起火造成他人死亡之
    情，為眾所周知之情，且本案證人戊○○於本院審理中亦結
    證稱：伊於案發當日因有人通報開瓦斯自殺而前往現場，到
    現場後，所有人除甲○○外都在屋外，消防隊的人也有去等
    語（見本院九十五年七月二十六日審判筆錄），是揆諸前開
    說明，由本案之客觀情節，以社會一般觀念加以衡量，本案
    被告於屋內打開瓦斯開關漏逸瓦斯之行為，顯已達致生公共
    危險之程度，被告否認其行為已達致生公共危險云云，顯屬
    事後卸責之詞，難以採信。
  (4)綜上所述，本案事證業已明確，被告涉犯殺害證人甲○○及
    其餘家人共計八人未遂、漏逸瓦斯致生公共危險之犯行均堪
    以認定。
二、查被告行為後，刑法業經立法院通過修正，於九十四年二月
    二日經總統公布修正，並自九十五年七月一日生效，牽連犯
    部分，新法刪除刑法第五十五條後段關於牽連犯之規定，而
    將原犯一罪而其方法或結果之行為犯他罪應從一重論斷之情
    修正為原犯一罪與其方法或結果之行為犯他罪間應分論併罰
    ；就刑法第一百七十七條第一項罰金刑部分，原配合刑法第
    三十三條第五款及罰金罰鍰提高標準條例第一條之規定，法
    定刑為銀元一元以上銀元三千元以下罰金，而配合新修正第
    三十三條第五款及刑法施行法第一之一條第一項、第二項之
    規定，法定刑為新臺幣一千元以上新臺幣九千元以下罰金；
    未遂犯部分，將原刑法第二十六條前段所定「未遂犯之處罰
    ，得按既遂犯之刑減輕之」之規定移列至新刑法第二十五條
    第二項後段「並得按既遂犯之刑減輕之」；減輕其刑之規定
    ，新修正刑法第六十四條第二項將「死刑減輕者，為無期徒
    刑、或為十五年以下、十二年以上有期徒刑」修正為「死刑
    減輕者，為無期徒刑」、新修正第六十五條第二項將「無期
    徒刑減輕者，為七年以上有期徒刑」修正為「無期徒刑減輕
    者，為二十年以下十五年以上有期徒刑」，經綜合比較上開
    法律變更之情形，以九十五年七月一日修正生效前之規定對
    於被告較為有利，依據修正後刑法第二條第一項前段之規定
    ，即應適用九十五年七月一日修正生效前之上開刑法規定，
    合先敘明。
三、核被告所為，係犯刑法第二百七十一條第二項之殺人未遂罪
    及刑法第一百七十七條第一項之漏逸瓦斯致生公共危險罪。
    被告一著手打開瓦斯開關而未得逞殺害證人甲○○及其餘家
    人共計八人之行為，係侵害證人甲○○及其餘家人共計八人
    之生命法益，為一行為觸犯數罪名，應依刑法第五十五條想
    像競合犯之規定從重論以一殺人未遂罪。被告所犯上開二罪
    間，有方法結果之牽連關係，應依修正前第五十五條之規定
    從重論以一殺人未遂罪。被告著手於殺人行為之實施而未生
    被害人死亡之結果，為未遂犯，爰依修正前刑法第二十六條
    前段之規定，按既遂犯之刑度減輕其刑，故依據修正前刑法
    第六十四條第二項、第六十五條第二項及第六十六條前段之
    規定，死刑減為無期徒刑或十五年以下十二年以上有期徒刑
    ，無期徒刑減為七年以上有期徒刑，有期徒刑部分減輕其刑
    二分之一。爰審酌被告於本院審理中矢口否認犯行，犯後態
    度不佳，因與證人甲○○之相處不睦即心生殺意，犯罪動機
    亦有可議，且所為對於他人生命安全及社會公共安全所生危
    害程度非輕等情狀，量處如主文所示之刑。另按刑法第五十
    九條之得酌量減輕其刑者，必須犯罪另有特殊之原因與環境
    等情，而在客觀上足以引起一般同情，認為即予宣告法定最
    低度刑其猶嫌過重者，始有其適用；至於犯罪之動機、犯罪
    之手段或犯罪後之態度等情狀，僅可為法定刑內從輕科刑之
    標準，不得據為酌量減輕之理由，最高法院著有九十一年度
    臺上字第七三三號裁判要旨可參，而經本院依據上開說明審
    酌本案之情況，核與刑法第五十九條之規定並不相符，是爰
    不予以酌減其刑，併此敘明。
據上論斷，應依刑事訴訟法第二百九十九條第一項前段，修正後
刑法第二條第一項前段、修正前第二百七十一條第二項、第一百
七十七條第一項、第五十五條、第二十六條前段，罰金罰鍰提高
標準條例第一條，判決如主文。
本案經檢察官黃謀信到庭執行職務
中    華    民    國    95    年    8     月    30    日
                        臺灣臺北地方法院刑事第八庭
                            審判長法  官  陳德民
                                  法  官  孫曉青
                                  法  官  唐于智
上正本證明與原本無異。
如不服本判決，應於判決送達後10日內，向本院提出上訴狀。
                                  書記官  李玟郁
中    華    民    國    95    年    8     月    31    日
附錄本案論罪法條
刑法第271條第1項、第2項
殺人者，處死刑、無期徒刑或 10 年以上有期徒刑。
前項之未遂犯罰之。
刑法第177條第1項
漏逸或間隔蒸氣、電氣、煤氣或其他氣體，致生公共危險者，處
3 年以下有期徒刑、拘役或300 元以下罰金。


司法院資訊處製作；財團法人民間司法改革基金會備份。
